最高法院民事裁定　　　　　　一○○年度台聲字第一二九四號
聲　請　人　華盛營造工程有限公司
法定代理人　蘇成達　
聲　請　人　澄輝營造有限公司
法定代理人　邱命益　
共　　　同
訴訟代理人　楊申田律師
上列聲請人因與相對人金門縣自來水廠間請求損害賠償事件，對
於中華民國一○○年五月二十六日本院裁定（一○○年度台上字
第八四九號），聲請再審，本院裁定如下：
    主  文
本院一○○年度台上字第八四九號裁定廢棄。 
    理  由
本件聲請人對於本院一○○年度台上字第八四九號確定裁定（下
稱原確定裁定），主張有民事訴訟法第四百九十六條第一項第一
款適用法規顯有錯誤之情形，對之聲請再審，係以：前訴訟程序
，兩造間請求損害賠償事件，福建高等法院金門分院以九十五年
度重上字第五號判決（下稱原第二審判決）認定相對人金門縣自
來水廠得對伊請求損害賠償新台幣（下同）二千五百五十一萬五
千六百零七元，依相對人主張以伊對相對人尚有工程款等債權予
以抵銷後，相對人已無餘額得再請求，而駁回相對人該部分之上
訴及擴張之訴，伊就原第二審判決應有上訴利益。詎原確定裁定
竟以原第二審判決已於主文諭示駁回相對人該部分之上訴，並認
伊係就勝訴部分提起上訴，為不合法，因而駁回伊之上訴，已違
反民事訴訟法第四百條第二項規定及本院八十年台上字第二九一
七號判例等詞，為其論據。
按民事訴訟法第四百條第二項既明定主張抵銷之請求，其成立與
否經裁判者，以主張抵銷之額為限，有既判力，且該條項未就主
張抵銷請求之主體設其限制，並參照民法第三百三十四條、第三
百三十五條有關「抵銷之要件暨方法」之規定，亦未將主張抵銷
者侷限於債權人或債務人，倘主動債權及被動債權皆有效存在，
復向他方為意思表示者，均得主張抵銷之。則當事人於訴訟繫屬
中，不問主張抵銷之請求為原告或被告所主張之反對債權，祗要
經法院裁判抵銷之數額者，即應賦予既判力，其因該部分判決所
生法律上之效力，而受不利益之當事人，就該部分判決，自仍有
上訴利益，不受原判決主文形式上為准駁宣示之拘束。查前訴訟
程序原第二審判決係以：相對人得請求聲請人連帶賠償二千五百
五十一萬五千六百零七元，惟經相對人以聲請人對其之工程款債
權二千二百六十三萬一千四百七十三元及保固金債權三百十萬元
主張抵銷，已無可得請求，因而駁回相對人此部分之上訴及擴張
之訴（見二審判決書四○頁、四一頁）。依上說明，聲請人就相
對人主張抵銷之請求經裁判之數額部分即有上訴利益，其於民國
一○○年二月十一日上訴理由狀中已表明第二審判決所違背之法
令及其具體內容，暨依訴訟資料合於該違背法令之具體事實，原
確定裁定仍以聲請人係對勝訴判決部分提起上訴，並認該上訴為
不合法，予以駁回，適用法規顯有錯誤。聲請意旨，求予廢棄原
確定裁定，非無理由。
據上論結，本件聲請為有理由。依民事訴訟法第五百零七條、第
五百零五條、第四百七十七條第一項，裁定如主文。 
中    華    民    國  一○○  年   十二   月  二十九  日
                      最高法院民事第七庭
                          審判長法官  顏  南  全  
                                法官  鄭  傑  夫  
                                法官  陳  玉  完  
                                法官  陳  重  瑜  
                                法官  高  孟  焄  
本件正本證明與原本無異
                                      書  記  官  
中    華    民    國  一○一  年    一    月    十    日
                                                      Q